【裁判字號】    97,訴,158
【裁判日期】    970611
【裁判案由】    請求賠償損害
【裁判全文】
臺灣彰化地方法院民事判決  97年度訴字第158號
原    告  乙○○
被    告  甲○○
上列當事人間請求損害賠償事件，由刑事庭移送前來，本院
於民國97年5月28日言詞辯論終結，茲判決如下：
    主      文
被告應給付原告新台幣肆拾肆萬貳仟零陸拾元，及自民國九十七
年一月二十三日起至清償日止，按年息百分之五計算之利息。
原告其餘之訴駁回。
訴訟費用由被告負擔五分之三，其餘由原告負擔。
本判決原告勝訴部分得假執行。但被告以新台幣肆拾肆萬貳仟零
陸拾元為原告預供擔保，得免為假執行。
原告其餘假執行之聲請駁回。
    事實及理由
一、原告主張：
  (一)被告於民國96年6月19日（起訴狀誤載為96年7月19日）凌晨
    3時左右，為討債遂率領5、6人前往原告位於彰化縣秀水鄉
    ○○村○○街132號住處前，竟不分青紅皂白，出手毆打原
    告，致原告因此受有左側上臂、左側小腿、左手第四指、背
    部挫傷、右上正中門齒及側門齒毀壞等傷害。
  (二)被告故意毆打原告成傷，對於原告因此所生損害，均應負賠
    償責任。
  (三)茲請求損害賠償明項如下：
  1.醫療費用:
    原告已支出醫療費用新台幣（下同）2,060元。
  2.植牙費用：
    原告4顆牙齒毀壞，每顆植牙所需費用10萬元，4顆合計必須
    花費40萬元。
  3.精神慰撫金：
    原告身體所受傷害，造成身體疼痛及生活不便，實在難以忍
    受，爰請求賠償38萬元，聊以慰藉。
  (四)原告學歷國小畢業，務農或受僱他人砍樹為生，每日收入約
    1,500元，名下有3分田地，目前住三合院祖厝。
  (五)爰依侵權行為損害賠償之法律關係，請求被告給付原告782,
    060元，及自起訴狀繕本送達被告之翌日起至清償日止，按
    年息百分之5計算之利息，並陳明願供擔保，請准宣告假執
    行等語。
二、被告辯稱：
  (一)原告請求賠償醫療費用2,060元，被告並無意見。至於原告
    所主張毆打之事實，除前往原告住處人數含被告共3人外，
    其餘時間、地點均同原告所述。
  (二)原告請求植牙費用過高，1顆只要6萬元，4顆合計24萬元。
    且未必有植牙必要，可用牙套治療，1顆僅需花費5、6千元
    。
  (三)原告請求精神慰撫金亦過高，被告同意致贈原告紅包1個，
    以表歉意。
  (四)被告學歷國中畢業，名下無財產，住屋係父母所有，職業為
    水泥工，每日收入約1,500元。
  (五)從而，原告請求被告損害賠償，並無根據，爰請求駁回原告
    之訴及其假執行之聲請，並陳明如受不利之判決，願供擔保
    ，請准宣告免為假執行等語。
三、兩造不爭執事項：
  (一)被告於前揭時地偕同其友人故意毆打原告，致原告因此受有
    正中門齒及側門齒牙周炎及極度動搖等傷害。
  (二)原告因前述傷害已支出醫療費用2,060元。
  (三)原告係53年12月間出生，學歷國小畢業，務農或受僱他人砍
    樹為生，每日收入約1,500元，名下有3分田地，住三合院祖
    厝。
  (四)被告係69年1月間出生，學歷國中畢業，名下無財產，住屋
    係父母所有，職業為水泥工，每日收入約1,500元。
四、兩造爭執事項：
  (一)原告因本件傷害有無植牙必要？如有必要？必須花費若干元
    ？
  (二)原告請求精神慰撫金是否過高？
五、原告主張被告於上揭時地偕同其友人故意毆打原告，致原告
    因此受有正中門齒及側門齒牙周炎及極度動搖等傷害各情，
    業據原告提出秀傳紀念醫院診斷證明書影本、門診收據影本
    等件為證，且為被告所不爭執。又被告因本件傷害案件亦本
    院刑事庭判決有罪，科處拘役50日確定，亦經本院調取本院
    97年度簡上字第18號傷害案件刑事卷宗，核閱屬實。據此，
    堪信原告此部分之主張為真實。
六、按「因故意或過失，不法侵害他人之權利者，負損害賠償責
    任。」、「不法侵害他人之身體或健康者，對於被害人因此
    ‧‧‧增加生活上之需要時，應負損害賠償責任。」、「不
    法侵害他人之身體、健康‧‧‧被害人雖非財產上之損害，
    亦得請求賠償相當之金額。‧‧‧」，民法第184條第1項前
    段、第193條第1項及第195條第1項前段分別定有明文。經查
    ，原告既因被告故意毆打成傷，則原告本於前開規定，請求
    被告損害賠償，洵屬有據。
七、茲就原告請求損害賠償項目，分別審酌如下：
  (一)醫療費用：
    原告主張其因本件傷害已支出醫療費用2,060元乙節，業據
    提出相符之門診收據影本為證，且為被告所不爭執，應予准
    許。
  (二)植牙費用：
    原告主張因本件傷害，將來必須支出植牙費用40萬元乙節，
    業據原告提出秀傳紀念醫院96年6月26日診斷證明書及植牙
    費用估價單等影本為證。被告雖否認原告有植牙必要，並爭
    執植牙費用過高各情。惟查：依該醫院診斷證明書記載：「
    病人（即原告）於96年6月19因上顎正中及側門齒極度動搖
    於本院急診求診，經Ｘ光照射檢查發現，支撐骨極度破壞，
    預後不佳‧‧‧」等語，及該估價單記載：「植牙（牙根＋
    牙冠）≒7萬，單顆植牙補骨≒15,000~3萬」等語。據此，
    堪認原告主張確有植牙必要，即非無據。本院因認原告植牙
    4顆所需費用，以1顆8萬5千元計算，4顆合計34萬元，較為
    合理。此費用為增加原告生活上之需要費用，被告應負損害
    賠償責任。
  (三)非財產上之損害：
    原告主張遭被告故意毆打成傷，除造成生活不便外，並遭受
    極大精神痛苦，爰請求38萬元之精神慰撫金。經查：原告係
    53年12月間出生，學歷國小畢業，務農或受僱他人砍樹為生
    ，每日收入約1,500元，名下有3分田地，住三合院祖厝；被
    告係69年1月間出生，學歷國中畢業，名下無財產，住屋係
    父母所有，職業為水泥工，每日收入約1,500元等情，業據
    兩造分別供明在卷，復經本院調取前開刑事卷宗，查詢屬實
    。本院據此審酌兩造之身分、地位、經濟狀況，及原告受傷
    之部位、痛苦程度等各情，因認原告請求精神慰撫金即非財
    產上之損害10萬元，始屬相當，逾此部分之請求，稍嫌過高
    ，不應准許。
八、綜上所述，原告本於侵權行為損害賠償之法律關係，請求被
    告給付原告442,060元，及自起訴狀繕本送達被告之翌日即
    97年1月23日起至清償日止，按年息百分之5計算之利息，為
    有理由，應予准許。逾此範圍之請求，不應准許，應予駁回
    。
九、原告勝訴部份，合於民事訴訟法第389條第1項第5款規定，
    爰依職權宣告假執行，並准許被告預供擔保，而免為假執行
    。原告其餘假執行之聲請，因訴之駁回，而失所附麗，不應
    准許，應予駁回。
十、訴訟費用負擔之依據：民事訴訟法第79條。
中    華    民    國    97    年    6    月    11     日
                  民事第一庭    法  官  陳正禧
上正本係照原本作成。
如對本判決上訴，須於收受送達後20日內向本院提出上訴狀。
中    華    民    國    97    年    6    月    11     日
                                書記官  蕭美鈴


司法院資訊處製作；財團法人民間司法改革基金會備份。
